【裁判字號】    97,上訴,1393
【裁判日期】    970916
【裁判案由】    違反毒品危害防制條例
【裁判全文】
臺灣高等法院高雄分院刑事判決        97年度上訴字第1393號
上  訴  人
即  被  告  甲○○
                    現於臺灣台東監獄東成分監
                    借提寄押於臺灣高雄第二監獄
上列上訴人因違反毒品危害防制條例案件，不服臺灣高雄地方法
院97年度審訴字第2173號中華民國97年6 月30日第一審判決（起
訴案號：臺灣地方法院檢察署97年度毒偵字第3205號），提起上
訴，本院判決如下：
    主  文
上訴駁回。
    事  實
一、甲○○前因施用毒品案件經送觀察勒戒、強制戒治後，於民
    國92年4 月23日因停止戒治釋放付保護管束，於92年8 月31
    日保護管束期滿，停止執行之處分未經撤銷視為執行完畢，
    且其施用毒品犯行並經法院分別判處有期徒刑7 月、有期徒
    刑4 月，經定應執行之刑為有期徒刑10月；復因再犯施用第
    一級毒品之罪，經法院判處有期徒刑8 月，以上各罪接續執
    行，嗣入監服刑於93年12月14日假釋付保護管束，於94年3
    月29日保護管束期滿、假釋未經撤銷視為執行完畢（構成累
    犯）。再因施用第一級毒品，經法院於96年10月30日判處有
    期徒刑8 月，而經通緝詎不知悔改，猶基於施用第一級毒品
    海洛因之犯意，於97年2 月17日22時50分許為警採尿時回溯
    24小時內某時（不含受公權力拘束之期間），在高雄市○○
    路○○道附近之客運車站內，以注射方式，施用第一級毒品
    海洛因1 次。旋因通緝同日下午8 時，在高雄市○○區○○
    路與水源路口為警緝獲歸案，帶回警局偵訊及驗尿而查獲。
二、案經高雄市政府警察局移送台灣高雄地方法院檢察署檢察官
    偵查起訴。
    理  由
一、訊據上訴人即被告甲○○否認上揭犯行，辯稱：「我在建仁
    醫院戒毒時警察臨檢，把我強制驗尿，證據取得有瑕疵。原
    審法官要我承認施用毒品」云云。
二、經查：
  (一)被告甲○○於警詢時直承「因毒品及誣告通緝案於97年2 月
    17日下午8 時，在高雄市○○區○○路與水源路口為警查獲
    」（見警卷第2 頁）；於檢察官偵查時已直承「97年2 月17
    日晚上10點50分在高雄市政府警察局親自接受驗尿」「尿液
    由我親自排放後封緘」（見臺灣地方法院檢察署97年度毒偵
    字第3275號卷第7-12頁），於97年6 月12日原審法院準備程
    序，亦稱「我承認檢察官所起訴的犯罪事實，我於97年2 月
    17日晚上在高雄市○○路○○道附近之客運車站內，以注射
    方式，施用第一級毒品海洛因1 次」等語（見原審卷第28
    頁），復於97年6 月18日原審審理時直稱「我坦承」。上揭
    採驗尿液，呈嗎啡陽性反應，並有高雄市立凱旋醫院97年2
    月25日轉碼編號A00000000 號濫用藥物尿液檢驗報告可證（
    見警卷第8 頁）。按海洛因係嗎啡經化學合成之半人工合成
    品，藥（毒）性倍於嗎啡，其經施用進入人體，藉人體解毒
    系統之代謝作用而分解成藥（毒）性較低之嗎啡於24小時內
    排出體外，故於施用海洛因者之尿液中，可檢出嗎啡煙毒反
    應，且一般施用者，於施用72小時後，仍可被檢出嗎啡反應
    ，此為法院審理施用毒品案件所深知。被告之自白，非出於
    強暴、脅迫、利誘、詐欺、疲勞訊問、違法羈押或其他不當
    方法，且與事實相符者，得為證據，刑事訴訟法第156 條第
    1 項定有明文。亦即被告之自白係出於自由意思，且與事實
    相符者，即有證據能力，被告迭次自白，均係出於自由意志
    ，自得採為本件判決之基礎。其所辯「警察把我強制驗尿，
    證據取得有瑕疵，原審法官要我承認施用毒品」云云，核屬
    卸責之詞，蓋刑事訴訟法第158 條之4 規定「除法律另有規
    定外，實施刑事訴訟程序之公務員因違背法定程序取得之證
    據，其有無證據能力之認定，應審酌人權保障及公共利益之
    均衡維護。」，按刑事訴訟，係以確定國家具體之刑罰權為
    目的，為保全證據並確保刑罰之執行，於訴訟程序之進行，
    已有相當之限制，基於維持正當法律程序、司法純潔性及抑
    止違法偵查之原則，實施刑事訴訟程序之公務員不得任意違
    背法定程序實施偵查，若僅因程序枝微末節之瑕疵，致使許
    多與事實相符之證據，無例外地被排除而不用，被告可能逍
    遙法外，此與國民感情相悖，難為社會所接受，自有害於審
    判之公平正義，因此，為兼顧程序正義及發現實體真實，應
    由法院於個案審理中，就個人基本人權之保障及社會安全之
    維護，依比例原則及法益權衡原則，予以客觀之判斷，亦即
    應就(1)違背法定程序之程度。(2)違背法定程序時之主觀意圖
    。(3)違背法定程序時之狀況（即程序之違反是否有緊急或不
    得已之情形）。(4)侵害犯罪嫌疑人或被告權益之種類及輕重
    。(5)犯罪所生之危險或實害。(6)禁止使用證據對於預防將來
    違法取得證據之效果。(7)偵審人員如依法定程序，有無發現
    該證據之必然性。(8)證據取得之違法對被告訴訟上防禦不利
    益之程度等情狀予以審酌，以決定應否賦予證據能力（最高
    法院93年台上字第664 判例參照）。被告係「因毒品及誣告
    通緝案於97年2 月17日下午8 時，在高雄市○○區○○路與
    水源路口為警查獲」，即逮捕歸案，而自願接受驗尿，於檢
    察官偵查時已稱「在高雄市政府警察局親自接受驗尿」「尿
    液由我親自排放後封緘」，所採尿液鑑驗確呈嗎啡陽性反應
    ，其鑑驗以酵素免疫法（EIA） 初步篩檢，以氣相層析質譜
    法（GC／MS）確認鑑定，結果完全相符，而氣相層析質譜法
    （GC／MS）確認鑑定，係目前最精準之鑑定方法。縱使被告
    因通緝遭警逮捕歸案時，曾在醫院戒毒，並非許可其施用第
    一級毒品海洛因，況警察並非在醫院逮捕被告，其逮捕及驗
    尿過程並無不合規定，審酌上揭各事項及人權保障、公共利
    益、公平正義之均衡維護，自應認其有證據能力。由上揭各
    證據資料研析，足認被告之自白核與事實相符，本件事證明
    確，被告犯行堪以認定。
  (二)按犯毒品危害防制條例第10條之罪，經觀察勒戒後，認有繼
    續施用毒品之傾向者，應由檢察官聲請法院裁定令入戒治處
    所施以強制戒治，強制戒治期滿，應由檢察官為不起訴處分
    。經強制戒治執行完畢釋放後，5 年內再犯毒品危害防制條
    例第10條之罪，依92年1 月9 日修正施行之毒品危害防制條
    例第23條第2 項規定意旨，應由檢察官偵查起訴。被告甲○
    ○前因施用毒品案件經送觀察勒戒、強制戒治後，於民國92
    年4 月23日因停止戒治釋放付保護管束，於92年8 月31日保
    護管束期滿，停止執行之處分未經撤銷視為執行完畢，且其
    施用毒品犯行並經法院分別判處有期徒刑7 月、有期徒刑4
    月，經定應執行之刑為有期徒刑10月；復因再犯施用第一級
    毒品之罪，經法院判處有期徒刑8 月，以上各罪接續執行，
    嗣入監服刑於93年12月14日縮短刑期假釋付保護管束，於94
    年3 月29日保護管束期滿、假釋未經撤銷視為執行完畢。再
    因施用第一級毒品，經法院於96年10月30日判處有期徒刑8
    月而遭通緝。有臺灣高等法院被告前案紀錄表可按，其於前
    開觀察勒戒、強制戒治執行完畢釋放後，5 年內復犯本件施
    用毒品罪，被告上揭施用第一級毒品海洛因之犯行洵堪認定
    ，應予依法論科。
  (三)按海洛因係毒品危害防制條例第2 條第2 項第1 款所稱之第
    一級毒品，不得非法持有、施用。核被告所為，係犯毒品危
    害防制條例第10條第1 項之施用第一級毒品罪。其持有第一
    級毒品後進而施用，其持有之低度行為，應為施用之高度行
    為所吸收，不另論罪。又被告有如上事實欄所述前科事實，
    有臺灣高等法院被告前案紀錄表在卷可查，其受有期徒刑執
    行完畢後，5 年以內故意再犯本件有期徒刑以上之罪，為累
    犯，應依法加重其刑。
四、原審依毒品危害防制條例第10條第1 項，刑法第11條前段、
    第47條第1 項，並審酌被告係累犯，前曾因施用毒品案件經
    送觀察勒戒、強制戒治，復屢因施用第一級毒品犯行迭經徒
    刑之宣告與執行，俱如前述，卻再犯本案之施用第一級毒品
    犯行，足見其欠缺戒除毒品之決心，惟念被告犯後曾坦承犯
    行，且施用毒品乃屬戕害自身健康之行為，對社會所造成之
    損害尚非直接等一切情狀，量處有期徒刑10月。認事用法尚
    無不合，量刑亦稱妥適，被告上訴意旨否認犯罪，空言指摘
    原判決不當，並無可取，為無理由，應予駁回。
據上論斷，應依刑事訴訟法第368條，判決如主文。
本案經檢察官陳宗吟到庭執行職務。
中    華    民    國    97    年    9     月    16    日
                  刑事第二庭  審判長法  官  林正雄
                                    法  官  黃壽燕
                                    法  官  陳啟造
以上正本證明與原本無異。
如不服本判決應於收受本判決後10日內向本院提出上訴書狀，其
未敘述上訴理由者，並得於提起上訴後10日內向本院補提理由書
狀（均須按他造當事人之人數附繕本）「切勿逕送上級法院」。
中    華    民    國    97    年    9     月    16    日
                                    書記官  彭筱瑗
附錄本判決論罪科刑法條：
毒品危害防制條例第10條
施用第一級毒品者，處6月以上5年以下有期徒刑。


司法院資訊處製作；財團法人民間司法改革基金會備份。
